【裁判字號】    98,訴,3003
【裁判日期】    980917
【裁判案由】    毒品危害防制條例
【裁判全文】
臺灣臺中地方法院刑事判決              98年度訴字第3003號
公  訴  人  臺灣臺中地方法院檢察署檢察官
被      告  甲○○
上列被告因違反毒品危害防制條例案件，經檢察官提起公訴（98
年度毒偵字第2754號），嗣經本院合議庭裁定由受命法官獨任行
簡式審判程序，本院判決如下：
    主    文
甲○○施用第一級毒品，累犯，處有期徒刑柒月。
    犯罪事實
一、甲○○前因施用毒品案件，經依本院裁定送觀察、勒戒後，
    認有繼續施用毒品傾向，再經本院裁定令入戒治處所施以強
    制戒治，於民國93年8月2日戒治期滿執行完畢獲釋放，由臺
    灣臺中地方法院檢察署檢察官於93年10月28日以93年度戒毒
    偵字第253號為不起訴處分確定。又於前開觀察勒戒、強制
    戒治執行完畢獲釋放後5年內之96年間，再因施用毒品案件
    ，經本院以96年度訴字第2555號案件判處有期徒刑9月確定
    ，於97年6月28日縮短刑期執行完畢。詎其猶不知警惕，復
    基於施用第一級毒品之犯意，於98年6月16日上午10時許，
    在臺中市○○路之中山公園內，以將第一級毒品海洛因摻於
    香菸內，再以火燃點而後吸食其煙氣之方式，施用第一級毒
    品海洛因1次。嗣於98年6月19日下午2時20分許，為警持本
    院所核發之搜索票，在其位於臺中縣太平市○○街2號住處
    內查獲，並經徵得其同意採尿送驗結果，其尿液呈嗎啡陽性
    反應，始悉上情。
二、案經臺中市警察局第二分局報請臺灣臺中地方法院檢察署檢
    察官偵查起訴。
    理    由
一、上開事實，業據被告甲○○於本院審理時坦承不諱，且被告
    為警徵得其同意所採集尿液，經送驗結果，呈嗎啡陽性反應
    ，有中山醫學大學附設醫院藥物檢測中心98年7月2日實驗編
    號第0000000號尿液檢驗報告1紙在卷可證，堪認被告上開自
    白確與事實相符，足以採信。按施用第一、二級毒品為犯罪
    行為，毒品危害防制條例第10條定有處罰明文。故施用第一
    、二級毒品者，依前揭規定本應科以刑罰。惟基於刑事政策
    ，對合於一定條件之施用者，則依同條例第20條、第23條之
    規定，施以觀察、勒戒及強制戒治之保安處分。又毒品危害
    防制條例於92年7月9日修正公布，自93年1月9日施行，其中
    第20條、第23條將施用毒品之刑事處遇程序，區分為「初犯
    」及「5年內再犯」、「5年後再犯」。依其立法理由之說明
    ：「初犯」，經觀察、勒戒或強制戒治後，應為不起訴處分
    或不付審理之裁定；經觀察、勒戒或強制戒治執行完畢釋放
    後，「5年內再犯」者，因其再犯率甚高，原實施之觀察、
    勒戒及強制戒治既已無法收其實效，爰依法追訴或裁定交付
    審理。至於經觀察、勒戒或強制戒治執行完畢釋放後，「5
    年後再犯」者，前所實施之觀察、勒戒或強制戒治已足以遮
    斷其施用毒品之毒癮，為期自新及協助其斷除毒癮，仍適用
    「初犯」規定，先經觀察、勒戒或強制戒治之程序。從而依
    修正後之規定，僅限於「初犯」及「5年後再犯」二種情形
    ，始應先經觀察、勒戒或強制戒治程序。倘被告於5年內已
    再犯，經依法追訴處罰，縱其第3次（或第3次以上）再度施
    用毒品之時間，在初犯經觀察、勒戒或強制戒治執行完畢釋
    放5年以後，已不合於「5年後再犯」之規定，且因已於「5
    年內再犯」，顯見其再犯率甚高，原實施觀察、勒戒或強制
    戒治，已無法收其實效，即應依該條例第10條處罰。至於第
    3次（或第3次以上）施用毒品之時間，是否宜有期間限制？
    以多久為適宜？則分屬刑事政策、專門醫學之範圍，非審判
    機關所能決定，有待循立法途徑解決（最高法院97年度第5
    次刑事庭會議決議）。被告前因前因施用毒品案件，經依本
    院裁定送觀察、勒戒後，認有繼續施用毒品傾向，再經本院
    裁定令入戒治處所施以強制戒治，於93年8月2日戒治期滿執
    行完畢獲釋放，由臺灣臺中地方法院檢察署檢察官於93年10
    月28日以93年度戒毒偵字第253號為不起訴處分確定。又於
    前開觀察勒戒、強制戒治執行完畢獲釋放後5年內之96年間
    ，再因施用毒品案件，經本院以96年度訴字第2555號案件判
    處有期徒刑9月確定，於97年6月28日縮短刑期執行完畢之事
    實，有臺灣臺中地方法院檢察署刑案資料查註紀錄表、臺灣
    高等法院被告前案紀錄表各1份附卷足憑，是其於施用毒品
    案件經強制戒治完畢，復另於5年內因施用毒品案件經法院
    論罪科刑執行完畢獲釋放後，再犯毒品危害防制條例第10條
    之罪，事證明確，被告犯行，洵堪認定。
二、查海洛因係毒品危害防制條例第2條第2項第1款規定之第一
    級毒品，是被告所為，係犯同條例第10條第1項之施用第一
    級毒品罪。被告持有第一級毒品之行為，應為施用之高度行
    為所吸收，不另論罪。被告於96年間因施用毒品案件，經本
    院以96年度訴字第2555號案件判處有期徒刑9月確定，於97
    年6月28日縮短刑期執行完畢之事實，已如前述，其於有期
    徒刑執行完畢後5年內，再故意犯本件有期徒刑以上之罪，
    依刑法第47條第1項之規定，構成累犯，並應加重其刑。爰
    審酌被告前已有施用毒品前科，有上開刑案紀錄表可查，今
    再為施用，法治觀念之淡薄，然施用毒品究屬戕害自身健康
    之犯罪，被告施用毒品尚未造成他人明顯之危害，且於本院
    審理中已坦承犯行，犯後態度尚稱良好，並兼衡被告犯罪之
    動機、目的、手段、智識程度，暨公訴人請求科以適當之刑
    ，及被告現單親須扶養一女、母親，併在接受美沙冬治療，
    更已有正當工作，有戶口名簿、胤程工程有限公司所出具之
    員工職務證明書、中山醫學大學附設醫院診斷證明書等附卷
    可查等被告之家庭、生活情況等一切情狀，量處如主文所示
    之刑。
據上論斷，應依刑事訴訟法第273條之1第1項、第299條第1項前
段，毒品危害防制條例第10條第1項，刑法第11條前段、第47條
第1項，判決如主文。
本案經檢察官乙○○到庭執行職務。
中    華    民    國    98    年    9     月    17    日
                  刑事第18庭  法  官  林世民
上正本證明與原本無異。
如不服本判決，應於送達後10日內向本院提出上訴狀（須附繕本
），上訴於臺灣高等法院臺中分院。
上訴書如未敘述理由，應於上訴期間屆滿後20日內補提理由書於
本院。
                              書記官  紀俊源
中    華    民    國    98    年    9     月    17    日
附錄論罪科刑法條：
毒品危害防制條例第10條：
施用第一級毒品者，處6月以上5年以下有期徒刑。
施用第二級毒品者，處3年以下有期徒刑。


司法院資訊處製作；財團法人民間司法改革基金會備份。
